臺灣桃園地方法院刑事交通事件裁定　　 96年度交聲字第493號
原處分機關　交通部公路總局新竹區監理所桃園監理站
異　議　人　丙○○
即受處分人
上列異議人因違反道路交通管理處罰條例案件，對於交通部公路
總局新竹區監理所桃園監理站民國96年7 月30日所為之處分（原
處分案號：桃監裁罰字第裁52－Z00000000 號）聲明異議，本院
裁定如下：
    主  文
原處分關於「在道路上蛇行」裁處罰鍰新臺幣壹萬捌仟元，並記
違規點數參點，應接受道路交通安全講習部分撤銷。
丙○○汽車駕駛人，在道路上蛇行，裁處罰鍰新台幣壹萬捌仟元
，並記違規點數參點，吊扣汽車牌照參個月，應接受道路交通安
全講習。
    理  由
一、原處分意旨略以：異議人即受處分人丙○○（下稱異議人）
    於民國96年3 月11日6 時8 分許，駕駛其所有、牌照號碼為
    G4-8241 號之自用小客車，行駛於國道1 號公路上，並在途
    經國道1 號公路高架南向30.6公里處時，為內政部警政署國
    道公路警察局第一警察隊警員以雷射儀器測得該車時速為12
    4 公里，顯超過當地速限100 公里【異議人因超速而經裁處
    罰鍰：新台幣（下同）3500元部分，業經異議人當庭確認並
    不提出異議而已確定在案】，警員隨即駕車尾隨在後伺機攔
    停，惟異議人卻駕駛上開車輛自國道1 號公路南向五股交流
    道下高速公路，並沿台北縣五股鄉○○路往新莊方向直行，
    右轉台北縣泰山鄉○○路，再右轉明志路，再左轉美寧街，
    再右轉憲訓路，再左轉半山雅路上堅實一橋，途中並多次在
    道路上蛇行，嗣於台北縣泰山鄉○○○路13號前始為追趕在
    後之內政部警政署國道公路警察局第一警察隊警員攔檢並製
    單舉發異議人有超速及在路上蛇行之情形。而原處分機關認
    異議人因違反道路交通管理處罰條例第43條第1 項第1 款之
    規定，於96年7 月30日裁處罰鍰18000 元，記違規點數3 點
    ，施以道安講習。
二、異議意旨略以：異議人在案發時地，並無在路上蛇行駕駛之
    違規駕駛行為，況如異議人真有前開違規事實，警方尾隨異
    議人所駕汽車那麼久為何沒有立即攔檢，或為何不以錄影或
    其他方式證明異議人確實有蛇行，是足證原處分顯有不當，
    請求撤銷原處分云云。
三、按汽車駕駛人，在道路上蛇行，處新臺幣6000元以上24000
    元以下罰鍰，道路交通管理處罰條例第43條第1 項第1 款定
    有明文。再訊據異議人固於本院調查時坦承其有於上開時間
    ，駕駛上開車輛，行經上開地點為警攔檢之事實，惟矢口否
    認有何違反道路交通管理處罰條例之違規行為，辯稱：我沒
    有蛇行，如有蛇行，警方尾隨我的汽車那麼久為何沒有立即
    攔檢，且無錄影或其他方式可證明異議人確有前開違規事實
    云云。是查：
  (一)如原處分意旨所載關於異議人車輛行經路線一節，異議人於
    本院調查時即已陳述：「我當日行經路線是自國道一號公路
    南向五股交流道下高速公路後，沿台北縣五股鄉○○路往新
    莊方向直行，右轉台北縣泰山鄉○○路，再右轉明志路，再
    左轉美寧街，再右轉憲訓路，再左轉半山雅路上堅實一橋，
    在橋上為警攔檢」等情（參本院卷第25頁以下）；而證人即
    本件舉發員警甲○○復於本院調查時證述：「異議人車輛之
    行經路線我不是很確定，但我可以確定攔停的地點是在半山
    雅路十三號前」等語與證人即本件舉發員警乙○○於本院調
    查時亦證述：「尾隨異議人車輛之過程如甲○○警員」所述
    等語，且有異議人當庭提出之行車路線圖1 份在卷可稽，此
    部分事實已堪認定。
  (二)又關於異議人於上開時、地，駕駛上開車輛，在道路上蛇行
    之違規事實部分，除有舉發通知單、裁決書各1 份在卷可稽
    外，並業據證人甲○○警員於本院調查時證述：「本件道路
    違規是我承辦，當時我跟乙○○警員一起值勤，我們在高速
    公路30.6公里處測得異議人違規超速後，我們有開啟警報器
    及做準備攔停的動作，但沒有攔停成功，因為異議人不減速
    反而加速，之後我們就一直跟著異議人尾隨他下交流道，異
    議人在高速公路上就有蛇行，普通道路上也有，異議人任意
    變換車道穿梭車陣之間，並非一般的變換車道，看到哪裡有
    洞就鑽過去，我認為異議人是為了規避我們的攔檢，後來在
    半山雅路13號前有攔下異議人，我先告訴異議人違規及危險
    性，然後跟異議人說要舉發他危險駕駛及超速行為，我確定
    異議人確實有超速及蛇行」等語及證人乙○○警員於本院調
    查時所證述：「本件違規事件是我跟甲○○警員一起辦，當
    日在國道上的警車是由我與甲○○兩人搭乘，當天我是駕駛
    ，雷射槍也是我測的，我們是停在外側路肩，當時我測到異
    議人超速後，我就叫甲○○開警示燈，準備做攔檢的動作，
    我就拿指揮棒出來，但是異議人的車並沒有要停下的動作，
    反而加速逃逸，我就上車開始尾隨異議人，之後的過程就如
    甲○○警員所述，我們在攔下異議人舉發之前有告訴異議人
    超速跟危險駕駛，異議人還跟我們求情，希望我們只舉發超
    速就好，但我們還是依法處理，請異議人簽紅單時，異議人
    就翻臉」等語明確；而按交通警察掣單舉發違反道路交通管
    理處罰條例所列之違規事實，本質上為行政處分，係公務員
    基於職務上之權力，依法就特定之具體事件所為之具公法上
    效果之單方面行政行為，基於公務員為公法上行為具有公信
    力之原則，該行政行為當可被推定為真正，其據以依法處分
    之事實認定亦為正確無誤，本此公信原則，乃立法者賦予行
    政機關制定違反道路交通事件統一裁罰基準及處理細則，以
    達其維護交通秩序、安全之行政目的。衡諸證人甲○○、乙○○為執法人員，與異議人素不相識，並無仇隙，應無設詞
    誣陷異議人之理。本件舉發內容，既查無有何捏造事實違法
    取締之情事，則執勤員警本其維護交通秩序、安全職責所為
    之舉發，自應受到合法、正確之推定。
　(三)又查，經本院當庭勘驗證人乙○○提供之舉發違規當時錄音
  　筆錄音內容，勘驗結果為：【1.在警員攔下異議人，說明要
    舉發異議人危險駕駛後，異議人對警員稱：「不要這樣、不
    要這樣，開超速就好」。2.並沒有聽到異議人向警員說明他
    是超車而非危險駕駛之蛇行駕駛行為。3.警察說：「我們在
    新五路全國加油站後面就已經在你後面，而且你還逆向開車
    」。4.警察再度說明舉發的內容為蛇行及超速，異議人即向
    警察抗議其只有超速，警員告知異議人如果不服可聲明異議
    】，此有該勘驗筆錄在卷可參，而異議人對上開勘驗結果亦
    表示無意見。是揆諸上開證人甲○○、乙○○於本院調查中
    所述及前揭勘驗結果可知，異議人為警攔停後，警員即表示
    要舉發其危險駕駛，異議人聽聞後，非但未向警員說明其係
    超車而非蛇行，反而向警員求情希望警察僅舉發其超速就好
    ，直到警員再度說明舉發內容為蛇行及超速後，異議人始抗
    議其僅有超速。衡之常情，假若警員舉發情形有誤，一般人
    必定據理力爭，提出有力之證據，證明其並無警員所舉發之
    違規情形，怎有可能要求警員改以舉發情節較輕微之違規行
    為。是異議人為警初次告知舉發內容為危險駕駛時，並不否
    認其有蛇行之違規行為，反向警員求情只要舉發情節較輕微
    之超速違規行為就好，益徵異議人確有蛇行之違規行為甚明
    。而異議人於警員再度告知舉發內容為蛇行、超速違規行為
    時，始改稱其並無蛇行違規行為云云，顯係求情未果後之卸
    責之詞。異議人所有之上開車輛在道路上蛇行之違規事實明
    確，堪予認定。
　(四)又異議人雖另辯稱：我如果有蛇行，警方尾隨我的汽車那麼
　　久為何沒有立即攔檢，且無錄影或其他方式可證明異議人確
  　有前開違規事實云云。然查，異議人所有之上開車輛有在道
    路上蛇行之違規行為業如前述，而證人甲○○於本院調查時
    亦證述：「我們在高速公路測到異議人超速後有開啟警報器
    及做準備攔停的動作，但我們沒有攔停成功，因為異議人不
    減速反而加速，之後我們就一直尾隨異議人下五股交流道，
    我們直到半山雅路才攔到異議人，從五股交流道到攔檢的地
    點並非很遠，以異議人的速度並沒有超過十分鐘就抵達攔檢
    地點，當時車道上的車雖然比一般時間少，但是我們還是沒
    有辦法立即攔下，後來在半山雅路十三號前攔停成功是因為
    我們開到異議人前面擋住去路，異議人才願意停車，我們一
    開始準備在高速公路攔檢時有開警報器，後來到一般道路時
    就先關起來，避免影響一般住戶及用路人的安寧，之後在半
    山雅路再次攔檢時又把警報器打開」等語；證人乙○○亦於
    本院調查時證述：「異議人說我們為何不立即攔檢，是因為
    異議人速度很快，所以追到半山雅路13號前才攔到異議人，
    且異議人於行進過程中加速前進」等語。是足認警員甲○○
    、乙○○未於發現異議人有超速、蛇行違規行為後立即攔停
    ，係因異議人當時車速過快，且需考量一般用路人安全、一
    般住戶及用路人的安寧，故未於第一時間攔停，警員甲○○
    、乙○○所為攔停亦無可議之處。至本件雖無錄影可供佐證
    ，然本件違規行為既屬明確，已如上述，且錄影亦非證明本
    件異議人違規之必要證據，自難謂無錄影即不能認定異議人
    有在道路上蛇行之違規事實。異議人以上情置辯，均不可採
    。
  (五)又本件違規事實中，異議人同時另有汽車行駛於高速公路行
    車速度超過規定之最高速限之情事，此亦為異議人所坦承在
    卷，並表明就該部分之裁決並未聲明異議，則該部分之裁決
    既未異議，又已確定，本院就此部分自無庸併予裁定，附此
    敘明。
五、綜上所述，本件異議人確有在道路上蛇行之違規行為，原處
    分機關依道路交通管理處罰條例第43條第1 項第1 款之規定
    ，裁處異議人18000 千元，固非無見，惟原處分機關漏未依
    同條例第43條第4 項之規定吊扣該汽車牌照3 個月，尚有未
    洽，異議人本件聲明異議雖無理由，然原處分既有上開不當
    ，自應由本院予以撤銷，另依道路交通管理處罰條例第43條
    第1項第1款、第4項之規定，裁定如主文第2項所示。
六、據上論斷，應依道路交通案件處理辦法第20條，裁定如主文
    。
中　　華　　民　　國　　96　　年　　12　　月　　26　　日
　    　　　　　　交通法庭    法　官　 林靜梅
如不服本裁定，應於送達後5日內，向本院提出抗告狀。
                              書記官   廖宜政
中　　華　　民　　國　　96　　年　　12　　月　　26　　日
